最高法院刑事判決　　　　　　　　　　　　　　　八十六年度台上字第五二二○號
　　上 訴人 即
　　被告之配偶　甲○○
　　被　　　告　乙○○
右上訴人因被告妨害自由案件，不服台灣高等法院中華民國八十六年六月二十五日第
二審判決（八十六年度上訴字第四五一號，起訴案號：台灣桃園地方法院檢察署八十
五年度偵字第一一四一六號），提起上訴，本院判決如左：
    主  文
上訴駁回。
    理  由
按刑事訴訟法第三百七十七條規定，上訴於第三審法院，非以判決違背法令為理由，
不得為之。是提起第三審上訴，應以原判決違背法令為理由，係屬法定要件。如果上
訴理由狀並未依據卷內訴訟資料，具體指摘原判決不適用何種法則或如何適用不當，
或所指摘原判決違法情事，顯與法律規定得為第三審上訴理由之違法情形，不相適合
時，均應認其上訴為違背法律上之程式，予以駁回。本件上訴人甲○○上訴意旨略稱
：(一)、原判決依被害人甲○○所指被告自其生下小孩後，即民國七十三年間起連續妨
害被害人之自由，但被害人尚有年約四歲之子，原判決認定被告自被害人生下長女黃
憶雯之後，即連續犯罪，與卷存證據資料不符，有未盡調查能事及判決理由不備之違
法。(二)、被告係自八十三年間見被害人服食安眠藥、鎮靜劑，為免生意外，始以綁麵
攤之鐵鍊綁住被害人，又被告於八十年間方在桃園市○○路八十三號開設麵店，是原
判決認定之事實與卷存證據不符，又未於理由內說明其認定之理由，即屬違法。(三)、
原判決僅憑被告之女黃憶雯、黃憶如之證詞、被告之父之陳情書，即認被告有多次妨
害自由犯行，惟所謂多次究竟若干次﹖頻率為何﹖時間如何緊接﹖均未見調查，且有
違無證據不得推定其犯罪事實之規定，難謂合法。(四)、原判決以被害人有自殺獲救之
事實，推斷被告性情暴烈，經常以鐵鍊、手銬銬住被害人加以毆打，以致被害人患燥
鬱症而自殺，所為推論有違經驗法則及醫學常理，有認定犯罪不依證據之違法。(五)、
原判決所指七十三年間被告妨害自由犯行，已逾追訴權時效，復無證據證明與其後之
行為係基於概括犯意為之，原判決竟論以連續犯，即有未洽。又何以一概括犯意得以
持續十二年之久，原判決未為說明，亦有理由不備之違法等語。
惟查證據之取捨及其證明力之判斷，屬於事實審法院之職權，苟其所為之判斷，並不
違背經驗法則及論理法則，即不能任意指為違背法令。又認定犯罪事實所憑之證據，
並不以直接證據為限，間接證據亦包括在內，審理事實之法院，綜合卷內之直接、間
接證據，本於推理作用，於通常一般之人均不致有所懷疑，得確信其為真實之程度者
，即非不得據之為有罪之認定。本件原判決撤銷第一審關於妨害自由部分之判決，改
判論處被告連續以非法方法剝奪人之行動自由罪刑，係以被告經常因細故與其妻即上
訴人甲○○爭吵，且毆打甲○○，嗣至七十三年間某日起，更基於概括之犯意，在桃
園市○○路八三號一樓住處，經常於爭吵後，即以其所有鐵鍊、手銬等工具，將甲○
○之手腳銬、鍊於屋內房間之床柱上，不令外出，少則數小時，多則一、二天不等，
連續多次以此非法方法剝奪甲○○之行動自由，被告之父黃政雄及子、女等勸阻無效
，甲○○因而抑鬱，曾有服藥、割腕自殺之舉，益使被告不滿甲○○此種消極抵抗行
為，仍肆意為之，迨八十五年九月八日上午十一時許，被告酒後在住處，又因細故與
甲○○爭吵，即出手毆打甲○○，旋即基於同前之概括犯意，以手銬將甲○○之左手
、左腳銬住，非法剝奪甲○○之行動自由，隨後再度於臥房內毆打甲○○，致甲○○
嘴唇水腫、左手手肘、腋下、腳部等多處紅斑、肚臍部紅腫皮下瘀血二‧五公分×二
‧五公分一處等傷害（傷害部分未據告訴），甲○○無法忍受，除電向其女黃憶如求
援外，再度吞服約五十顆FM2 安眠藥自殺，被告發覺後，更感不奈，將甲○○放入臥
房浴室浴缸內，對甲○○噴水，並辱罵發洩情緒，黃憶如與其妹黃憶雯在臥房外聞訊
，恐生意外，乃入內勸阻，被告始罷手擬外出連繫將甲○○送醫，惟斯時警方已獲報
趕至，除將甲○○送醫外，並依法逮捕被告，且扣得其所有手銬一付、鐵鍊二條等情
。業據被害人甲○○於警訊及檢察官偵查中指述綦詳，被告於第一審亦供承自七十三
年開始，在被害人睡覺時，其即以鍊子綁被害人之一隻腳，八十五年九月八日上午則
以手銬銬被害人之手腳等情不諱。被告之女黃憶如、黃憶雯於警訊及偵查中均指證曾
多次目睹被告以鐵鍊將被害人銬住、毆打，剝奪被害人之行動自由。被告之父黃政雄
八十五年九月九日出具之陳情書亦載明被告經常無故毆打被害人，並以鐵鍊、手銬銬
住被害人限制其行動自由等情。而八十五年九月八日之犯行，復有現場照片及扣案之
手銬一付可稽，又有警員洪俊德、陳鴻鈞等之相關證言足參，此外復有查扣之手銬一
付、鐵鍊二條可資佐證。被害人係因遭被告之剝奪行動自由、毆打，而於八十三年四
月四日及八十五年八月二十六日自殺，被告倒果為因，辯稱為防止被害人自殺，始將
之銬住云云，為卸責飾詞，不足採信等調查證據結果，予以綜合判斷，認被告成立刑
法第三百零二條第一項之罪。先後多次犯行，時間緊接，觸犯構成要件相同之罪名，
係基於概括犯意為之，而論以連續犯，在法定刑內量處其刑（有期徒刑一年二月），
已詳其所憑之證據及認定之理由。並指駁說明被告否認犯罪之各項辯解，為卸責之
詞。所為論斷，均有卷存證據資料可資覆按。從形式上觀察，並無違背法令之情形存
在。查被告於原審已否認犯罪，被害人於原審又為護被告之詞，且為被告之利益提
起第二審上訴（於八十六年五月二十一日審判期日始撤回上訴），則被告妨害自由犯
行之次數及頻率，已難以調查。又被害人於偵查中已指述於十多年前即生產後即被被
告銬住手、腳妨害自由，並未曾稱於生下幼子後始被妨害自由。上訴人對原審本於證
據所為事實之認定，究竟違背如何之證據法則，並未依據卷內資料具體指摘，而以自
己之說詞，謂原審有調查未盡、判決理由不備、採證違法、無證據而推定犯罪事實云
云，自非適法之第三審上訴理由。又按犯罪行為有連續或繼續之狀態者，追訴權之時
效期間自行為終了之日起算，刑法第八十條第二項但書有明文規定。原判決既論被告
以連續犯，則被告七十三年間之犯行，其追訴權之時效期間因被告最後之犯罪時間在
八十五年九月八日，自未期滿，上訴意旨謂七十三年間之犯行與其後之犯行，非基於
概括犯意為之，且無任何證據足以證明被告之多次犯行係基於概括犯意為之云云，再
為單純事實上之爭執，及對原判決已說明之事項，漫指為違法，亦非適法之第三審上
訴理由。是上訴意旨所指摘原判決違法情事，殊與法律規定得為第三審上訴理由之違
法情形，不相適合。衡以前開說明，其上訴為違背法律上之程式，應予駁回。
據上論結，應依刑事訴訟法第三百九十五條前段，判決如主文。
中      華      民      國    八十六    年      九      月      四      日
                              最高法院刑事第七庭
                                  審判長法官  董  明  霈
                                        法官  丁  錦  清
                                        法官  賴  忠  星
                                        法官  林  茂  雄
                                        法官  謝  俊  雄
      右正本證明與原本無異
                                              書  記  官
中      華      民      國    八十六    年      九      月     十一     日
